最高法院刑事判決　　　　　　一○○年度台上字第四一九八號
上　訴　人　謝文康
上列上訴人因殺人案件，不服台灣高等法院高雄分院中華民國一
○○年四月十二日第二審更審判決（九十九年度上更(二)字第二四
二號，起訴案號：台灣屏東地方法院檢察署八十六年度偵字第一
七六○號），提起上訴，本院判決如下：
    主  文
上訴駁回。
    理  由
按刑事訴訟法第三百七十七條規定，上訴於第三審法院，非以判
決違背法令為理由，不得為之。是提起第三審上訴，應以原判決
違背法令為理由，係屬法定要件。如果上訴理由書狀並未依據卷
內訴訟資料，具體指摘原判決不適用何種法則或如何適用不當，
或所指摘原判決違法情事，顯與法律規定得為第三審上訴理由之
違法情形，不相適合時，均應認其上訴為違背法律上之程式，予
以駁回。本件上訴人謝文康上訴意旨略稱：（一）、原判決對於
所引用屬於文書物證，僅謂無證據證明上開證據係公務員違背法
定程序所取得，逕認有證據能力，未依刑事訴訟法第一百五十八
條之四之立法理由所揭示之原則，審酌違背法定程序所取得之證
據是否有證據能力，詳予審酌說明，且該文書物證是否為傳聞證
據，亦未敘明，是有理由不備之違法。（二）、原判決引用行政
院衛生署署立屏東醫院（原省立屏東醫院，下稱屏東醫院）民國
一○○年一月二十日屏醫醫管字第一○○○○○○四三三號函，
作為上訴人在原審之辯解不足採之理由，然該函不具例行性，不
屬於同法第一百五十九條之四所規定之特信性文書，應無證據能
力，惟原判決逕予採用，即有違證據法則。又原判決引用法務部
法醫研究所（下稱法醫所）同年三月三日法醫理字第一○○○○
○○三七九號函，作為指駁上訴人於原審辯解不可採之理由，然
上開證據係屬傳聞證據，原判決未說明其具有證據能力之理由，
是有理由不備之違法。（三）、原判決引用林世忠另案審理中之
答辯書佐證被害人鍾晉昌確遭上訴人等人槍擊及以鋁棒毆打死亡
之情，然卻未說明是否於審理中依法提示供上訴人及其辯護人辨
認，以及是否符合同法第一百五十九條之五之規定，而有證據能
力，即有理由不備之違法。（四）、上訴人於原審更二審時與被
害人家屬和解，並取得其原諒，且賠償新台幣（下同）五十萬元
，原審未予斟酌減刑，仍量處與第一審判決相同之刑，難認符合
罪刑相當原則及刑法第五十七條第十款之規定，其判決自屬違法
。（五）、刑法上確定故意與不確定故意兩種故意型態不能同時
併存，惟原判決分別敘明「宋智鈞開槍時，並未刻意將槍口朝空
射擊，而係對準被害人上半身射擊，故其具有殺人犯意無疑。」
及「被告（謝文康）已知近距離開槍極可能擊中被害人身體，竟
仍喝令開槍，致被害人中槍（死亡），難認其無殺人之犯意。」
前者說明係屬確定故意，後者說明指不確定故意，是有理由矛盾
之違法。（六）、案發時共犯宋智鈞年僅十八歲，未必了解開槍
射擊之反座力，從被害人中彈部位可推知宋智鈞是朝被害人腿部
射擊，因反座力而射中腰部，一般人難以知悉擊中腎臟門脈部及
肝臟邊緣之中型血管，可致短時間大量出血死亡，故難認宋智鈞
有殺人犯意。縱上訴人喝令其開槍，究竟朝何處開槍，原判決未
詳述上訴人能否預見被害人中槍致死，而不違背其本意，即遽論
上訴人由共同傷害犯意升高為殺人之直接故意，顯有理由不備之
違法。（七）、被害人受槍擊地點偏遠，倘認上訴人有殺人故意
，又何必費心帶被害人至市區內，再打一一九通知消防隊前往救
助。據當天出勤之救護車警員游世明於更一審證稱：伊無法判斷
被害人生命跡象，印象中已昏迷等語，顯見上訴人主觀上認知被
害人僅係昏迷而非死亡，尚非虛妄。原判決遽認上訴人有殺人故
意，即有調查未盡之違法。（八）、最高法院發回意旨指上訴人
如自始即有殺意，在持有二把槍及十九發子彈情況下，何以僅開
一槍，並於被害人中槍倒地時，未再開槍射殺，以實現其殺人之
目的，並指出宋智鈞於偵查中供稱：（車）開到成德大橋，右邊
小路五百公尺處開始打被害人手腳，二分鐘後球棒被其搶走，伊
緊張就拿起腰間手槍，想嚇被害人，誰知上膛後子彈就出去等語
。原判決未就發回意旨詳為調查，釐清疑點或依職權查證宋智鈞
陳述是否實在，遽認上訴人有殺人故意，亦有調查未盡之違法。
（九）、原判決事實欄記載：利滿永（逃亡通緝中）案發前，屢
遭被害人在賭場以言語奚落並質疑詐賭，而懷恨在心，亟思予以
殺害報復，遂與上訴人共同基於持槍強押被害人至郊區毆打教訓
之犯意聯絡。議定後，於八十五年十一月二日夜間，利滿永探知
被害人在屏東縣麟洛鄉○○路某檳榔園聚賭，乃通知上訴人持其
交付之美製RUGER9MM口徑制式手槍二支及子彈十九顆，供強押、
傷害，教訓被害人之用。惟原判決事實欄既認定利滿永懷恨在心
，亟思殺害報復；而於理由內又謂利滿永係出於傷害教訓之意，
上訴人及宋智鈞等人與被害人並無怨隙，更無於見面時即已存殺
意之理，顯有事實與理由矛盾之違法。（十）、原判決徒以宋智
鈞持上訴人交付威力強大之制式槍彈，朝被害人背後射擊一槍，
實難諉為不知情，即認上訴人已由傷害犯意升高至殺人犯意，而
論以殺人罪責，並未就上訴人主觀上是否有此一死亡結果發生之
預見，而論以傷害致死犯行，加以說明，即有理由不備之違法。
（十一）、原判決認定利滿永為本案主謀，並提供二支制式手槍
及子彈予上訴人，姑不論是否屬實，利滿永提供槍、彈之目的係
供上訴人及其他共犯恐嚇被害人，或是以備不時之需，然利滿永
意在教訓被害人，縱使上訴人命宋智鈞開槍，何以即須負共同殺
人罪責，原判決未為說明，是有理由不備之違法。（十二）、共
犯宋智鈞於偵、審中關於上訴人究有無命其開槍一節，前後供述
不一，原判決僅執不利上訴人之部分證據，置有利於上訴人之證
據於不顧，且未說明其不採之理由，是有理由不備之違法。（十
三）、原判決事實欄記載：銳器傷，大部分集中於兩側小腿前側
，右小腿前側距腳跟三十公分處有3×0.5公分之刺傷，右腳掌背
有2×0.5公之刺傷，然原判決於理由欄既已認該銳器傷非上訴人
持銳器刻意造成，自應於事實欄說明而未說明，是有理由矛盾之
違法。（十四）、原判決於事實欄記載：上訴人等四人誤認被害
人僅昏迷，而將被害人拖拉上車，載至屏東縣內埔鄉內埔工業區
○○路新大飼料廠旁，因恐巡邏員警盤查發現，乃將被害人棄於
上開飼料廠旁，嗣由余國政於翌日零時二十六分許，佯裝路人打
電話通知內埔消防隊前往處理。救護車於同日零時三十分趕抵現
場，由此可知上訴人既有電召救護車，難認有殺人之犯意。原判
決未實地履勘救護車至該地所需時間，即認救護車於四分鐘後到
達現場，是有違背經驗法則及調查未盡之違法。（十五）、原判
決認事發當日，應係上訴人自己攜帶一把槍，並在車上將另一把
槍交予宋智鈞，而夥同宋智鈞、余國政、邱建良至麟洛鄉檳榔園
賭場外守侯，強押被害人上車到成德大橋附近檳榔園等情。然而
本件犯案槍、彈業已銷燬，無從踐行證物提示調查程序，上訴人
既否認指示開槍殺人，更應提示該證物，方符直接審理之要求，
原判決竟未踐行該法定調查程序，有違直接審理原則等語。
本件原審經審理結果，認為上訴人有原判決事實欄所載犯行，罪
證明確，因而撤銷第一審所為科刑之判決，依修正前刑法想像競
合犯、牽連犯、累犯之規定，改判仍論處上訴人共同殺人罪刑（
處有期徒刑十五年，褫奪公權十年暨相關沒收之宣告；同案被告
宋智鈞處有期徒刑十五年，褫奪公權十年；余國政、邱建良各處
有期徒刑十一年，褫奪公權八年確定，附此敘明）。係依憑：上
訴人於原審及更審時均供承案發當日，伊帶至檳榔園現場共有二
把槍，宋智鈞等人持其提供之鋁（球）棒毆打被害人，因賭場是
被害人開的，其手下人多，所以才帶槍過去；宋智鈞等人把被害
人押上車，目的是要教訓被害人，而且宋智鈞持槍押被害人上車
時，伊有看到等語不諱。而上訴人於案發前即八十五年十一月二
日二十三時許，接獲電話指示後即駕車搭載宋智鈞、余國政、邱
建良等三人（下稱宋智鈞等三人）持槍、彈、鋁棒等物，前往麟
洛鄉檳榔攤，強押被害人至成德大橋附近檳榔園等情，業據證人
林昌騰於警詢時證稱：確有看到上訴人之車停在賭場外，上訴人
與另二名男子在車旁。宋智鈞於警詢時明確陳稱：上訴人接到電
話後就開車出去，過約二十分鐘回來，就叫伊上車，上訴人交給
伊一把槍，上訴人說等一下我們到檳榔攤，其會和被害人說話，
叫渠等持槍從後押被害人上車。到檳榔攤後，等約十幾分鐘，即
見被害人走過檳榔攤前要去開車，上訴人上前與被害人說話，伊
依計持槍抵住被害人，上訴人就說上車，然後將車開到內埔鄉過
了成德大橋，右轉產業道路進入檳榔園等語（見警(一)卷第四、五
、九、一三頁，偵(一)卷第三九頁），嗣於偵查中除為相同之證述
外，另稱：球棒是上訴人準備的，槍是上訴人拿給伊的等語（見
偵(一)卷第五八、六○頁）；而於原審證稱：上訴人說等一下被害
人出來就把他帶上車，在車內上訴人交給伊一把手槍，子彈不知
幾發，已裝在槍裡面，其自己也有一把槍等語（見原審影印卷第
一二二頁）。核與余國政所稱：上訴人接到電話後就載渠等出門
，上訴人從腰間取出二把手槍，其中一把交給宋智鈞，在檳榔攤
上訴人與宋智鈞下車以手槍押被害人上車後，開往成德大橋等語
（見警(一)卷第一五頁、原審影印卷第五五頁背面及第一二七頁）
；及邱建良（原判決第十、十一及十九頁誤載為邱創良，應予更
正）證稱：上訴人說等一下跟我們去麟洛辦一件事，我們到檳榔
攤後，由上訴人及宋智鈞下車，見被害人走出來，其二人即上前
將被害人押上車，載到成德大橋附近檳榔園，其二人各帶一把槍
，在檳榔攤押被害人上車，宋智鈞持槍押被害人上車等語（見警
(一)卷第二六頁、偵(二)卷第八六頁）。綜上所述，宋智鈞等三人均
一致指證本案確係由上訴人提供槍、彈、鋁棒，並邀集宋智鈞等
三人共同攜帶槍械，至賭場外強押被害人載至檳榔園毆打教訓無
誤。且將被害人押至成德大橋附近檳榔園後，即叫其下車，上訴
人抱住被害人，而由宋智鈞等三人分持鋁棒毆打被害人，被害人
轉身逃跑時，上訴人命宋智鈞向被害人開槍等情，已據宋智鈞陳
述明確（見偵(一)卷第三九至四○頁、第五八至六○頁、原審影印
卷第一二二至一二三頁）；復於原審另案審理時結證稱：伊有押
被害人上車，伊開一槍，是因為被害人跑走，伊站著開槍，被害
人在跑時中槍，是上訴人叫伊開槍的等語。（見上更(二)字第一七
八號卷第七○至七三頁、上訴字第三九七號卷第九二至九三頁）
，核與邱建良證稱：到檳榔園後，我們三人及上訴人均有下車，
宋智鈞後來從腰部拿出手槍向被害人背部射擊（見警(一)卷第二六
至二七頁），及偵訊時供稱：下車後，宋智鈞等三人，均有拿球
棒打被害人，被害人反抗，在其轉身時，宋智鈞就開槍了。（見
偵(二)卷第八六頁）；與余國政於警詢所述上訴人叫宋智鈞開槍，
宋智鈞即開槍，被害人再往前幾步就倒下，渠等四人追趕過去，
分持鋁棒毆打被害人，過一會兒其已昏迷，上訴人叫伊三人將被
害人拖上車等語（見警(一)卷第二一頁背面、偵(一)卷第九三頁、原
審影印卷第五五至五六頁、第一二八頁）。綜合宋智鈞等三人所
述，上訴人與宋智鈞等三人均分持鋁棒毆打被害人，於被害人轉
身逃跑時，上訴人即命宋智鈞對被害人開槍甚明。被害人背部因
遭槍擊受傷引起大量出血造成低容積性休克不治死亡等情，業經
檢察官督同檢驗員相驗及解剖鑑定屬實，製有勘驗筆錄、相驗屍
體證明書、驗斷書各一份在卷可稽（見相驗卷第四二、六三至六
八頁），復經台灣高等法院檢察署法醫中心鑑定明確，有該中心
（八五）高檢醫鑑字第九六九號法醫鑑定書可稽（見相驗卷第一
二○至一二九頁），且相驗卷內之救護紀錄已載明「（被害人）
送達醫院，醫師證明人已死亡」、「送屏東醫院，經醫師搶救，
人已死亡」。嗣原審再向屏東醫院函詢結果，該院以一○○年一
月二十日屏醫醫管字第一○○○○○○四三三號函覆稱：「鍾晉
昌於八十五年十一月三日送至本院急診室時已死亡」（見上更(二)
字第二四二號卷第二○九頁），又「死者中槍位置在腎臟門脈部
及肝臟邊緣，為中型血管，以心縮放一次出血五毫升，於五分鐘
內可達到死亡之情況，且死者若在運動之狀態下，其（死亡）速
度更快。」復據法醫所函示在卷（見上更(二)字第二四二號卷第二
二四頁該所一○○年三月三日法醫理字第一○○○○○○三七九
號函），故被害人因槍中要害，於送醫前早已死亡無誤。而被害
人中槍後五分鐘內即死亡，事發現場地處偏僻，依卷內資料所示
，救護單位係於八十五年十一月三日零時二十六分接獲電話報案
，而於同日零時三十分救護車到達棄置被害人現場（距消防隊部
四公里），而於同日零時五十分將被害人送達屏東醫院，由該醫
院返回消防隊之距離為二十一公里（參相驗卷第七五頁），加計
到場後所須處理之時間，實難認救護過程有延誤之情形。再者，
估且不論上訴人是否知被害人已死亡，上訴人既不否認原有送醫
救治打算，嗣因故放棄，並將被害人棄置荒郊野外，其捨己可快
速送醫不為，而委諸報請救護車送醫，嗣再責救護車救護延誤，
所辯委無足採。又扣案之槍彈經送鑑定結果認為送鑑之手槍二支
（管制編號：0000000000、0000000000號
）係美國RUGER廠製之制式九MM 半自動手槍，槍管內具六條右旋
來復線，機械性能良好，認具殺傷力；送鑑子彈十八顆（經試射
三顆），認均係口徑九MM制式子彈，結構完整，認均具殺傷力等
情，分別有內政部警政署刑事警察局（下稱刑事警察局）八十五
年十二月四日刑鑑字第七三九九五號及八十五年十二月三十日刑
鑑字第八三○八四號鑑驗通知書各一件在卷可稽（見警(一)卷第五
三至五四頁）。又以本件主謀利滿永係出於教訓之意，而且上訴
人及宋智鈞等三人與被害人並無怨隙，更無於見面時即存殺意，
況且宋智鈞曾稱：上訴人於車上說要教訓被害人，係指打一打就
好。本案係因鋁棒突遭被害人搶走，上訴人才喝令開槍，業經邱
建良陳明在卷（見偵(二)卷第七一頁），事出突發，上訴人才下令
開槍。換言之，於上訴人喝令宋智鈞開槍前，尚無殺人之犯意。
上訴人見被害人奪鋁棒，當知被害人與宋智鈞相距不遠，且近距
離開槍極可能擊中被害人身體，竟喝令開槍，致被害人近距離中
槍倒地，難認上訴人無殺人犯意。是以本件上訴人喝令開槍時，
確與下手開槍之宋智鈞間，已共同將原本傷害犯意升高為殺人之
直接故意極明。此外復有被害人遇害現埸圖、棄屍示意圖、槍彈
相片、林世忠之答辯書狀附卷及鋁棒一支扣案可資佐證，足證本
件被害人確遭槍擊及鋁棒毆打死亡，事證至明。原審已詳敘其調
查、取捨證據之結果及憑以認定犯罪事實之心證理由，另就上訴
人否認殺人犯行之辯詞並非可採，予以指駁。從形式上觀察，並
無違反經驗、論理法則或其他足以影響判決結果之違法情形存在
。另查：（一）、刑事訴訟法第一百五十九條之五第一、二項規
定：被告以外之人於審判外之陳述，雖不符前四條之規定，而經
當事人於審判程序同意作為證據，法院審酌該言詞陳述或書面陳
述作成時之情況，認為適當者，亦得為證據。當事人、代理人或
辯護人於法院調查證據時，知有第一百五十九條第一項不得為證
據之情形，而未於言詞辯論終結前聲明異議者，視為有前項之同
意。而依其立法理由之說明，係基於傳聞法則之重要理論依據，
在於傳聞證據未經當事人之反對詰問予以核實，乃予排斥；惟若
當事人已放棄對原供述人之反對詰問權，於審判程序表明同意該
等傳聞證據可作為證據，基於證據資料愈豐富，愈有助於真實發
見之理念，法院自可承認該傳聞證據之證據能力。至於當事人、
代理人或辯護人於調查證據時，知有刑事訴訟法第一百五十九條
第一項不得為證據之情形，卻表示「對於證據調查無異議」、「
沒有意見」等意思，而未於言詞辯論終結前聲明異議者，為求與
前開同意制度理論一貫，且強化言詞辯論主義，確保訴訟當事人
到庭實行攻擊防禦，使訴訟程序進行順暢，應視為已有將該等傳
聞證據採為證據之同意而為規定。是於當事人對審判外之陳述已
放棄其反對詰問權，或依法律規定而擬制具有同一效果之情形，
相關之證人於審判外之陳述，即具有證據能力。本件依原判決所
引用屬於文書之證物，係指檢察官、上訴人及其選任辯護人於原
審準備程序，就證據能力調查時，已同意採為證據，並捨棄對質
詰問權（見上更(二)字第二四二號卷第四六至四七頁、第一五七頁
、第一八一至一八三頁及第二一二頁），並認為非公務員違背法
定程序所取得，亦無證明力過低，顯不可信之情況。至於屏東醫
院一○○年一月二十日屏醫醫管字第一○○○○○○四三三號函
及法醫所同年三月三日法醫理字第一○○○○○○三七九號函，
分別說明被害人送至該醫院急診室時已死亡及依被害人中槍部位
出血情況，五分鐘內即死亡之情形，雖不屬公務員職務上製作之
紀錄文書或證明文書，性質上屬傳聞證據，惟檢察官、上訴人及
其選任辯護人於原審審判時，對該二文書之證據能力，均表示「
沒有意見」（見同上卷第二三八頁正背面），且未於言詞辯論終
結前聲明異議，視為同意作為證據。而被告林世忠於原審另案審
理時之答辯狀，上訴人於原審準備程序亦表示「同意有證據能力
」（見同上卷第一八二頁），故對上開各項證據，均具有證據能
力，原判決理由欄內復已為說明，雖理由較簡略，惟尚非理由不
備。上訴意旨（一）至（三）所指，難謂適法之上訴理由。（二
）、刑法第十三條第一項及第二項所規範之犯意，學理上稱前者
為確定故意或直接故意，後者稱不確定故意或間接故意，二者之
區隔為前者乃行為者明知並有意使其發生，故對於行為之客體及
結果之發生，皆有確定之認識，並促使其發生；後者為行為者對
於行為之客體或結果之發生，並無確定之認識，但若其發生，亦
與其本意不相違背。是確定故意（直接故意）與不確定故意（間
接故意）之態樣不盡相同。又加重結果犯，係以行為人於行為時
能預見其結果之發生為要件，而所謂能預見乃指客觀情形而言，
與主觀上有無預見之情形不同，若主觀上有預見，而其結果之發
生又不違背其本意時，則屬故意範圍。另刑法第二十八條規定之
共同正犯，除二人以上共同實行犯罪行為者外，尚須二人以上具
有相互利用他方行為共同合力實行犯罪之意思聯絡，始能成立共
同正犯，即二人以上互相認識他方之行為而有互相利用他方之行
為以完成犯罪之意思，唯有此意思之聯絡，始足以表示其惡性之
共同而將各共犯作合一之觀察以為共同評價之對象，因之，共同
正犯對其中任何一人在合同意思範圍內所為之結果，均應共同負
責。本件在逃共犯利滿永不滿屢遭被害人在賭場內言語奚落並質
疑詐賭，而懷恨在心，亟思傷害報復（原判決事實欄誤載為「亟
思殺害予以報復」，嗣已於一○○年五月二十七日裁定更正為「
亟思傷害予以報復」，併此說明），乃提供兩把制式手槍及子彈
十九顆予上訴人，擬持槍強押被害人至郊區予以傷害教訓。上訴
人駕車夥同具有共同傷害、妨害自由、持有制式槍、彈犯意聯絡
之宋智鈞等三人，攜帶上開槍、彈及鋁棒三支，並在車上將其中
手槍一把、子彈四顆交予宋智鈞攜帶，共同將被害人強押上車載
至前揭成德大橋南端檳榔園內，由上訴人自後抱住被害人，宋智
鈞等三人分持鋁棒圍毆，被害人掙脫並搶下宋智鈞之鋁棒轉身欲
逃跑，上訴人見狀喝令宋智鈞開槍，宋智鈞聞言即與上訴人共同
基於殺人之犯意聯絡，掏槍朝被害人背後射擊一槍，擊中被害人
右後腰際，子彈貫入體內擊斷右腎大動脈，再穿出體外，造成腹
內大量出血不支倒地，隨即昏迷，上訴人等始罷手。被害人受有
背部槍傷、身體四肢多處受傷、左手臂尺骨骨折，於送醫前終因
背部槍傷引起大出血造成低容積性休克死亡等情。認定上訴人原
僅基於共同傷害被害人之犯意，自後抱住被害人，由宋智鈞等三
人分持鋁棒圍毆，被害人掙脫並搶下宋智鈞之鋁棒轉身欲逃跑，
上訴人見狀乃由原傷害犯意升高為殺人犯意，喝令宋智鈞開槍，
宋智鈞掏槍自背後射殺被害人，在此之前並無殺人之犯意。又宋
智鈞基於共同殺人之犯意，明知持殺傷力強大之制式手槍及子彈
，近距離朝被害人背部開槍射擊，足以致命，竟予開槍，擊中被
害人右後腰際，子彈貫入體內擊斷右腎大動脈，再穿出體外，造
成腹內大量出血不支倒地，隨即昏迷，於送醫前死亡。上訴人及
宋智鈞等人顯有致被害人於死之直接故意（確定故意），而非間
接故意（不確定故意）甚明。且上訴人與宋智鈞等人對開槍射殺
被害人死亡之結果，主觀上均預見其發生，並希望其發生，核屬
直接故意範疇，已如前述，顯非傷害致死之加重結果犯情形。另
上訴人與宋智鈞等人就殺害被害人之犯行，彼此間互有犯意聯絡
與行為分擔，就共同正犯宋智鈞在合同意思範圍內槍殺被害人所
為之結果，應共負其責。原判決對本件上訴人具有殺人犯意、基
於直接故意而為並與宋智鈞等人具有共同犯意聯絡等各項，論述
綦詳（見原判決第一七至二一頁），核無違誤。上訴意旨（五）
至（十二）所指，均置原判決明白論斷於不顧，截取或曲解原判
決書之片段用語，指摘原判決有理由矛盾或理由不備之違法云云
，俱非合法之第三審上訴理由。（三）、刑事訴訟法第一百六十
四條規定：審判長應將證物提示當事人、代理人、辯護人或輔佐
人，使其辨認。前項證物如係文書而被告不解其意義者，應告以
要旨。該規定本旨，乃基於直接審理原則，審判長於審判庭提示
判決基礎之證據資料，令被告辨認，旨在擔保證據資料之真實性
，兼具保護被告之防禦權，至於審判期日雖未調取該證物或該證
物已銷毀，致無從調取，然審判庭已就與該證物具同一性之紀錄
，例如證物之照片或鑑定報告提示被告辨認並辯論，被告並未表
示與扣押之物品不符，則與提示證物之效用並無差別，自無違程
序正義可言，於判決本旨及結果即不生影響。本件供犯殺人罪所
用之制式手槍二支及子彈十五顆，業經刑事警察局鑑定結果認為
：送鑑之手槍二支（管制編號：0000000000、000
0000000號）係美國RUGER廠製之制式九MM 半自動手槍，
槍管內具六條右旋來復線，機械性能良好，認具殺傷力；子彈十
八顆（經試射三顆），認均係口徑九MM制式子彈，結構完整，認
均具殺傷力等情，分別有該局八十五年十二月四日刑鑑字第七三
九九五號及同月三十日刑鑑字第八三○八四號鑑驗通知書各一件
在卷可稽（見警(一)卷第五三至五四頁）。而上開槍、彈業經共犯
判刑確定，執行銷燬而不存在，有台灣屏東地方法院檢察署九十
八年三月五日，屏檢泰總字第○九八八三○五五三五號函及所附
扣押物品清單附卷可考（見第一審卷第二○三至二一○頁）。故
原審提示該槍彈鑑驗通知書及照片六張（均影本，見警(一)卷第五
一至五五頁）供辨認及辯論，與提示扣案槍、彈證物原物具同一
性，上訴人及其選任辯護人均表示無意見（見原審卷第二三五頁
），並未表示與扣押之物品不符，其所進行之證據調查程序，無
違程序正義可言，且於判決本旨及結果不生影響，尚難遽指為違
法。上訴意旨（十五）所指，顯非適法之第三審上訴理由。（四
）、量刑輕重，係屬事實審法院得依職權自由裁量之事項，苟已
斟酌刑法第五十七條各款所列情狀而未逾越法定刑度，不得遽指
為違法。原判決依刑法第五十七條之規定，審酌上訴人素行欠佳
、因賭博糾紛、持槍殺人、手段兇殘、犯後逃亡經通緝歸案、到
案後飾詞卸責等一切情狀，並說明何以認為上訴人難因有與被害
人家屬和解並賠償五十萬元，即得邀斟酌減輕其刑之寬典各情，
予以說明，核無不當，上訴意旨（四）之指摘，亦非適法之上訴
理由。（五）、其餘上訴意旨，無非係對事實審法院採證認事之
職權行使及原審已調查、判決理由已說明或與本件犯罪構成要件
無關之事項，仍執陳詞，徒憑己見再為事實上或細節上之爭執，
俱非適法之上訴第三審理由，應認其上訴為違背法律上之程式，
予以駁回。
據上論結，應依刑事訴訟法第三百九十五條前段，判決如主文。
中    華    民    國  一○○  年    八    月    三    日
                      最高法院刑事第七庭
                          審判長法官  花  滿  堂  
                                法官  洪  昌  宏  
                                法官  徐  昌  錦  
                                法官  王  聰  明  
                                法官  林  瑞  斌  
本件正本證明與原本無異
                                      書  記  官  
中    華    民    國  一○○  年    八    月    五    日
                                                      V